臺灣高等法院刑事判決　　　　　　　　　　　　九十一年度重上更（四）字第一號
　　上　訴　人　　臺灣板橋地方法院檢察署檢察官
　　上　訴　人
　　即　被　告　　甲○○
右上訴人因被告業務過失致死案件，不服臺灣板橋地方法院八十四年度交訴字第一九
五號，中華民國八十四年十二月七日第一審判決（起訴案號：臺灣板橋地方法院檢察
署八十四年度偵字第八八三０號）提起上訴，經判決後，由最高法院第四次發回更審
，本院判決如左：
    主  文
上訴駁回。
    事  實
一、甲○○係連邦運輸有限公司（下稱連邦公司，原審判決書記載為聯祈運輸有限公
    司）營業大貨車司機，為從事駕駛業務之人，曾於民國（下同）七十三年間，因
    偽造文書罪，遞經最高法院判決上訴駁回（本院更審判處有期徒刑五月），併宣
    告緩刑三年確定；復於八十年間，因業務過失傷害罪，經臺灣板橋地方法院判處
    有期徒刑六月，如易科罰金以三十元折算一日確定，於八十年九月十三日執行完
    畢，仍不知警惕，復於八十四年三月二十五日下午一時五十分許，駕駛聯邦公司
    所有之車牌號碼ＧＨ－四四七號營業大貨車，沿臺北縣土城市○○路由土城往三
    峽方向行駛，途經土城市○○路○段、中興路（起訴書及原審判決書均記載為中
    興街）之交岔路口時，適逢天雨及道路施工，原應注意車前狀況，並隨時採取必
    要之安全措施，及行經道路施工路段，應減速慢行，作隨時停車之準備，且依當
    時情形，並無不能注意情事，竟疏未注意車前狀況，亦未減速慢行，猶以時速四
    十公里之速度行駛，適有林伯懋騎乘車牌號碼ＦＩＹ－七六０號重型機車，自中
    興路欲穿越中央路四段行駛，亦疏未注意遵守燈光號誌指示闖越紅燈行駛。甲○
    ○見林伯懋騎乘之機車闖越紅燈，已經過路口近二十公尺，即將駛至中央分隔島
    附近，一時慌亂而向左閃避，而因煞避不及，致大貨車左前車頭在中央分隔島延
    長線上中央路四段中央附近，與林伯懋騎乘之機車碰撞，林伯懋人、車倒地後，
    大貨車繼續將卡於大貨車左前車頭下方之機車往前拖行十五點０八六公尺，始行
    停車。林伯懋因此受有頭部挫裂傷、血腫、顱內出血之傷害，延至同日下午三時
    許於送醫途中傷重死亡。甲○○於犯罪未經有偵查權之機關發覺前，先打電話報
    警，復主動向趕赴現場處理之承辦警員吳振華自首肇事犯罪，並接受裁判（此部
    分起訴書未記載）。
二、案經林伯懋之子林敬欽訴請臺灣板橋地方法院檢察署檢察官偵查起訴。
    理  由
一、訊據上訴人即被告甲○○，固不否認於右揭時、地，駕駛車牌號碼ＧＨ－四四七
    號營業大貨車肇事，致被害人林伯懋死亡等事實不諱，惟矢口否認有何業務過失
    之犯行，辯稱：其係以低於時速四十公里之速度行駛，本件車禍之發生，乃因林
    伯懋闖越紅燈所致，其係依規定行駛，並無過失云云。
二、經查：
（一）按汽車行駛時，駕駛人應注意車前狀況，並隨時採取必要之安全措施；又汽車
      行經道路修理路段，或因雨霧致視線不清時，均應減速慢行，作隨時停車之準
      備，行為時道路交通安全規則第九十四條第三項及第九十三條第一項第四款，
      分別定有明文。本件依卷附道路交通事故調查報告表（一）、（二）之記載及
      現場照片五幀所攝，車禍肇事地點係臺北縣土城市○○路四段與中興路交岔之
      丁字路口，中央路四段寬三十公尺，扣除對向三峽往土城方向車道寬七點七公
      尺及中央分隔島寬二公尺，中央路四段由土城往三峽方向車道寬計二十點三公
      尺，被告駕車肇事後，大貨車由左向右斜停在中央分隔島附近中央路四段上，
      車頭朝三峽方向，被害人林伯懋所騎乘之重機車則卡在大貨車之左前車輪下，
      距大貨車左後方七點七公尺之中央路四段中央分隔島延長線附近，留有二車碰
      撞時掉落之碎片，距大貨車左後方（左後斜向）七點五公尺處，留有血跡乙處
      ，堪徵被告駕駛之大貨車係在中央分隔島延長線上掉落碎片處附近，以其左前
      車頭撞擊被害人騎乘之重機車甚明。再參以被告於原審調查時亦供稱：「看見
      對方時，已在中央路中央。．．．機車由中興路出來已衝過中央路一半了。．
      ．．我（方向盤）先往左打，撞到再往右打」等語（原審卷第五四頁反面至第
      五五頁），被害人之機車縱係突自中興路駛出，然既已行駛近中央分隔島附近
      ，應已經過路口約二十公尺，被告行駛至該交岔路口處始發覺被害人之重型機
      車駛出，已有汽車行經交岔路口疏未注意車前狀況之過失；且其於發現被害人
      機車時已駛近中央分隔島附近，原應向右往內側車道朝中興路方向閃避，俾避
      開重型機車行駛方向車道，竟一時慌亂向左閃避，因煞避不及，致大貨車之左
      前車頭碰撞重型機車，足徵被告閃避亦有失當。
（二）觀之卷附道路交通事故調查報告表所附現場圖之記載，本件車禍肇事後，被告
      駕駛之大貨車在現場並未留有煞車痕，而無從推算被告當時之行車速度，然依
      被告前於警訊、偵查及原審調查時，迭次自承時速係四十公里（相驗卷第四頁
      反面、第十四頁及原審卷第五五頁），及於本院更(三)審調查時自承「我開過來
      時是紅燈，到了路口時才轉成綠燈，我就開到三擋往前行駛，過了紅綠燈就看
      到他騎機車衝出來，我就往左邊閃，還是撞到他。」（本院更(三)審卷第十八頁
      ）等語，且該大貨車係左前車頭碰撞重型機車，再將機車往前拖行，則以二車
      碰撞地點（即碎片）至大貨車左後車尾部之距離七點七公尺，再加計該大貨車
      之車身長為七點三八六公尺（被告於本院更(三)審九十年九月四日調查時，陳稱
      大貨車全長七點三八六公尺，並提出該大貨車之車規表乙紙附本院更(三)審卷第
      二二頁），堪認大貨車於二車碰撞後，仍向前行駛約十五點０八六公尺，顯見
      被告行經天雨潮濕之路面及施工路段，並未減速慢行。被告於本院前審及本院
      審理時改稱時速應僅「二十五公里」、「三十多公里」、「在四十公里之內」
      、「沒有超過三十公里」云云，要係避就之詞，不足採信。又被害人林伯懋確
      因本件車禍受有頭部挫裂傷、血腫、顱內出血，於送醫途中因傷重死亡，亦經
      檢察官督同檢驗員相驗屬實，製有相驗筆錄、驗斷書、相驗屍體證明書等附卷
      足憑。
（三）被告係營業大貨車駕駛人，領有職業駕駛執照，業據其供明在卷，其駕駛營業
      大貨車，適逢道路施工及天雨，本應注意其車前狀況，並隨時採取必要之安全
      措施，且行經道路施工路段，應減速慢行，作隨時停車之準備，而依當時情形
      ，並無不能注意情事，竟疏未注意，猶以時速四十公里之速度行駛，在該交岔
      路口與被害人所騎乘之重機車發生碰撞，致被害人傷重死亡，自有過失甚明。
      雖被害人行經交岔路口未遵守燈光號誌之指示闖越紅燈行駛，亦經被告甲○○
      及證人許景添指證（詳如後述）明確，惟仍無解於被告過失責任之成立。被告
      之過失行為與被害人林伯懋之死亡間，具有相當因果關係。又被告於犯罪未經
      有偵查權之機關發覺前自首，並接受裁判，業經載明於道路交通事故調查報告
      表（二）明確。
（四）被告於本院前審選任之辯護人雖具狀辯謂：被告並未行經道路修理路段云云，
      惟查，被告於本院上訴審調查時已供稱：「過紅燈處有施工」（本院上訴卷八
      十五年五月十日訊問筆錄）。選任辯護人復指稱：「被告當時之車速為四十公
      里，是綠燈，已通過丁字路口近一半時，突因被害人衝出而按喇叭、踩煞車、
      方向盤左轉，又因對向有來車而方向盤右轉，肇事是因當時天雨路滑」等情，
      惟按：被告於天雨濕滑之路面，仍以時速四十公里之速度向前行駛，已如前述
      ，致發現被害人所騎乘之重機車闖越紅燈行駛時，因已無法煞停，復將方向盤
      左打後再右打，致大貨車停於路中央之安全島前，且死者血跡及當場碎片距離
      被告貨車左後輪分別係為七‧五公尺及七‧七公尺，機車則卡在大貨車左前輪
      底盤下，顯見被告已衝撞被害人機車，並往前拖行共計十五點０八六公尺，被
      告行車未注意車前狀況，隨時作煞停之準備。臺灣省臺北縣區車輛行車事故鑑
      定委員會亦認被告駕駛營業大貨車，行經施工路段未減速且疏於注意車前狀況
      ，為肇事原因，此有該委員會八十四年六月七日北鑑字第八四三四三號函可按
      。雖該鑑定書另認被害人林伯懋駕駛重型機車無肇事因素，惟其認定之事實與
      本院所採證認定者不同，本院認依目擊證人許景添所言，被害人應係闖紅燈，
      亦有過失，該鑑定之意見書有關林伯懋之鑑定意見，為本院所不採。另臺灣省
      車輛行車事故覆議鑑定委員會八十四年八月十七日交覆字第八四一一八四號函
      所稱，本案涉及號誌，無法覆議鑑定，惟本院已查明係被害人闖紅燈，被告係
      行車未減速，復未注意車前狀況，該函尚難為被告有利之認定。
（五）證人許景添於警局初訊中、原審及本院調查時，分別證稱：「當時我駕駛ＪＭ
      －三一三號營業大貨車由三峽往板橋方向行駛，經過該路口時，發現林伯懋由
      工業區○○路闖紅燈出中央路四段，我見狀便將方向盤右打而閃過他，而另外
      由甲○○所駕ＧＨ－四四七號營業大貨車，由板橋往三峽方向行駛，因閃避不
      及而撞及林伯懋之重機車。」（相驗卷第六頁反面）；「當時我由三峽往板橋
      方向行駛，被害人中興路出來要過馬路，被告自板橋往三峽方向。當時被害人
      從我左前向路口要出來，當時我與被告是綠燈會車，我與被告行駛方向是綠燈
      。」（原審卷第三八頁反面至第三九頁）、「當時我與（被告）大貨車會車」
      （本院上訴卷第十三頁），則依證人許景添所述，其所駕駛之大貨車與被告駕
      駛之大貨車係反方向行駛，被害人騎乘之機車係由中興路衝出，證人許景添見
      狀閃過，被害人再撞及被告之大貨車，此項供述顯與卷內所附道路交通事故調
      查報告表（二）所示現場圖不符。惟證人許景添嗣於本院前審調查時已證稱：
      「車禍時我在被告對向，是自三峽往板橋之方向，當時我確有看到林伯懋闖紅
      燈，甲○○衝出來時已相撞了，當天下雨，一撞之下，人就滑到我那邊。．．
      ．被害人一過來，我就儘量閃，所以沒有撞上，而且當時那邊也有施工。．．
      ．是甲○○先撞上林伯懋，我一看到他撞了，我就一直閃：：」等語（本院更
      (一)審卷第十四頁）等語，核與道路交通事故調查報告表（二）所示現場圖相符
      ，應以證人許景添於本院更(一)審所為之證述為可採。
（六）綜上所述，被告前開所辯各節，無非卸責圖免之詞，委不足採。本件事證明確
      ，被告之犯行洵堪認定。
三、查被告係連邦公司營業大貨車司機，為從事駕駛業務之人，其因業務上過失車禍
    肇事致被害人林伯懋死亡，係犯刑法第二百七十六條第二項之業務過失致死罪。
    又被告曾於民國七十三年間，因偽造文書罪，遞經最高法院判決上訴駁回（本院
    更審判處有期徒刑五月），併宣告緩刑三年確定；復於八十年間，因業務過失傷
    害罪，經臺灣板橋地方法院判處有期徒刑六月，如易科罰金以三十元折算一日確
    定，於八十年九月十三日執行完畢之事實，有臺灣高等法院檢察署刑案記錄簡覆
    表在卷可稽，其於受有期徒刑之執行完畢後，五年以內再犯有期徒刑以上之本罪
    ，應依累犯之規定加重其刑。又被告於犯罪未經有偵查權之機關發覺前自首，並
    接受裁判，應依刑法第六十二條前段自首之規定減輕其刑，且先加後減。
四、原審基此認定，援引刑事訴訟法第二百九十九條第一項前段、刑法第二百七十六
    條第二項、第四十七條、第六十二條前段、罰金罰鍰提高標準條例第一條前段等
    規定，經審酌被告之品行、過失程度、尚未與被害人之家屬達成和解之犯後態度
    等一切情狀，量處有期徒刑八月。經核其認事、用法及量刑，均無違誤，應予維
    持。檢察官提起上訴意旨以證人許景添與被告同為從事大貨車駕駛業務之人，其
    證言難免偏頗，且原審之量刑過輕；及被告上訴仍執陳詞，空言否認犯罪，分別
    指摘原判決失當，均無理由，應予駁回。
據上論斷，應依刑事訴訟法第三百六十八條，判決如主文。
本案經檢察官曾忠己到庭執行職務
中    華    民    國      九十一      年      三      月        五      日
                              臺灣高等法院刑事第六庭
                                  審判長法  官  陳  春  秋
                                        法  官  高  明  哲
                                        法  官  王  麗  莉
右正本證明與原本無異。
如不服本判決應於收受送達後十日內向本院提出上訴書狀，其未敘述上訴之理由者並
得於提起上訴後十日內向本院補提理由書（均須按他造當事人之人數附繕本）。
                                        書記官  蘇  秋  
中    華    民    國      九十一      年      三      月        五      日
附錄：本案論罪科刑法條全文
刑法第二百七十六條第二項：
從事業務之人，因業務上之過失犯前項之罪者，處五年以下有期徒刑或拘役，得併科
三千元以下罰金。
